臺灣高等法院高雄分院刑事判決　　　　　　　　九十一年度上更(一)字第一三三號
　　上　訴　人　乙○○
　　即　被　告
　　　　　　　　甲○○
右上訴人等因違反漁業法案件，不服臺灣澎湖地方法院八十八年度訴字第一四號中華
民國八十八年六月八日第一審判決（起訴案號：臺灣澎湖地方法院檢察署八十七年度
偵字第五００號），提起上訴，經最高法院第一次發回更審，本院判決如左：
      主  文
上訴駁回。
甲○○緩刑年。
      事  實
一、乙○○曾於民國八十六年間，因違反漁業法案件（電魚），經臺灣澎湖地方法院
    判處有期徒刑十月，緩刑四年，於八十六年六月二十日判決確定，其係澎湖將軍
    籍「盟昆興」號漁船船長，與船員甲○○於八十七年八月二十八日上午十一時十
    五分許，共同駕駛「盟昆興」號漁船，自澎湖縣望安鄉將軍港報關出海，於同日
    晚上八時許，在澎湖縣查某嶼我國領海海域，均明知採捕水產動物，不得使用電
    氣，竟共同基於違反前開漁業法規定之犯意聯絡，由乙○○持其所有之電線結合
    空氣管（以黑色膠帶綑綁）一捆（長度九十七公尺），其中電線除連接照明頭燈
    藉以供電，另有電源分支接裝改造之電魚裝置（因未查扣，外型未能確定），及
    漁網袋一個，潛入海中非法電捕水產動物（即以上述電魚裝置遠離自身相當距離
    避免己身觸電，再以適當電力使水產動物暫時喪失或減緩活動力，而以網袋加以
    採捕），而甲○○則留於漁船上操控及以船上空氣壓縮機及電機，供給潛入海中
    之乙○○空氣與電能，並收放電線。嗣於同日晚上八時二十分許，在東經一一九
    度四四分、北緯二三度三三分海域，為警艇巡邏當場查獲，並扣得乙○○所有供
    以犯罪所用之電線一捆（長度九十七公尺），乙○○則趁機將前開電魚裝置及漁
    網袋棄置海中。
二、案經澎湖縣警察局移送台灣澎湖地方法院檢察署檢察官偵查起訴。
      理  由
一、訊據上訴人即被告乙○○、甲○○均否認有何前揭非法使用電氣採捕水產動物犯
    行，均辯稱：僅由乙○○拿漁網潛入海中佈網捕魚，並無電魚裝置，為警查扣之
    前述電線一捆係連接潛水頭燈照明用，另一電源分支係供更換頭燈電源預備之用
    ，且所用之電源並非船上電機發電，係用電池云云。惟查：
  (一)一般漁撈作業無須以連接頭燈電源旁另有電源分支，再以潛入海中採捕之方式為
    之等情，業據證人孫慈輝（承辦警員）、王永利（縣府漁業局人員）各於偵查、
    原審審理中證述明確（見偵查卷第二二頁反面，原審卷第二五頁），且證人即查
    獲警員王金榮於本院前審調查時亦結稱：「當時盟昆興號漁船上有裝置發電之馬
    達」等語（見本院上訴卷第五一頁反面），復有電線一捆（長度九十七公尺）扣
    押在卷足憑。
  (二)扣案電線係結合空氣管，並以以黑色膠帶綑綁，其中電線除連接照明頭燈，另有
    電源分支（紅電線尾端有膠帶纏起，黑電線尾端沒有膠帶纏住）一節，亦經本院
    更審調查中當庭勘驗在卷（見本院更一卷第六一頁），並有前述扣案物品相片附
    卷足參（見警卷第十八、十九頁），又本院更審中將前述扣案物品相片送請鑑定
    結果：「利用電流捕撈魚蝦之潛水人員，自行改造網具，於潛水作業中用電驅趕
    捕獲；相片所示電源分支之電線末端分叉，表示有接一個由船上供電之某種裝置
    ，有潛水人員利用照明頭燈之電源分支接裝改造之電魚裝置」，此有行政院農業
    委員會水產試驗所九十一年五月十四日農水試漁字第○九一二二○一八三一號函
    （附資料）及九十一年六月四日農水試漁字第○九一二二○二○一五號函（附鑑
    定意見書、照片）二份在卷可稽（見本院更一卷第四八、四九、五四、五五頁）
    ，足證本件被告乙○○潛入海中必有攜帶接裝電源之改造電魚裝置，雖因未能當
    場查扣，致此電魚裝置外型未能確定，然參以被告乙○○亦供認確有攜帶漁網袋
    潛入海中，但未拿回水面之情（見本院上訴卷第四六頁），雖其辯稱係因海中急
    流之故，漁網拿不上來云云，但海中潮流本屬常態，若因海流即需棄網，則所捕
    漁獲豈不徒勞無功，是本件被告乙○○倘非潛入海中意在非法電魚，其於浮上水
    面前何須亦將漁網袋先行丟棄，顯徵本件應屬被告乙○○潛入海中欲以上述電魚
    裝置遠離自身相當距離，再行以電魚裝置放電避免己身觸電，並以適當電力使水
    產動物暫時喪失或減緩活動力，而以網袋加以採捕甚明，又被告乙○○潛水未久
    ，即為警查獲，亦據被告乙○○於檢察官訊問時供承在卷（見偵查卷第二三頁）
    ，雖警方未能查扣被告乙○○所使用之電魚裝置及網袋，然已足認此係被告乙○
    ○於浮上水面前，趁機於海中先將電魚裝置及漁網袋棄置所致。
  (三)被告乙○○於警訊亦以供明其有魚槍執照，都以潛水方式捕魚等語（見警卷第二
    頁反面），則被告乙○○於為警查獲當時為何捨其習用之潛水射魚之方法（警訊
    時供稱當日忘記帶魚槍，見警卷第四頁反面），改採潛水佈網採捕方式，益證被
    告二人確係欲以電魚之方法採捕水產動物無訛。
  (四)綜上所述，被告二人所辯上情，均係事後卸責之詞，不足採信，本件事證明確，
    被告二人前揭非法使用電氣採捕水產動物犯行，均堪認定。
二、按非法採捕水產動物罪，重在擅自使用非法方法之禁止，非以採獲捕得為必要，
    自屬行為犯而非結果犯，故核被告二人所為，均係違反漁業法第四十八條第一項
    第三款不得使用電氣採捕水產動物之規定，應依同法第六十條第一項之罪處斷。
    被告二人間就前揭犯行，有犯意聯絡及行為分擔，應論以共同正犯。
三、原審因而適用漁業法第六十條第一項、第六十八條前段，刑法第十一條前段、第
    二十八條之規定，並審酌被告乙○○曾於八十六年間，因違反漁業法案件，經臺
    灣澎湖地方法院判處有期徒刑十月（見本院更一卷第二三至三二頁之臺灣澎湖地
    方法院八十六年度訴字第二十號刑事判決），緩刑四年確定，現仍於緩刑期間；
    被告甲○○曾於八十三、八十四年間，曾有違反台灣省內菸酒專賣條例、槍砲彈
    藥刀械管制條例案件，經判處罰金前科，有臺灣澎湖地方法院檢察署刑案資料查
    註紀錄表附卷可憑，均素行不佳；猶肆意電捕魚類，破壞海洋生態，危害賴海維
    生之守法漁民生計，犯後猶否認之態度等一切情狀，各量處有期徒刑一年。並敘
    明扣案之電線一捆（長度九十七公尺）係被告乙○○所有供犯罪所用之漁具，依
    漁業法第六十八條前段之規定，併宣告沒收。核其認事用法，均無不合，量刑亦
    屬適當。至於本件其他扣案空氣管、蛙鞋、潛水衣、蛙鏡等用具（見本院更一卷
    第三六頁），僅屬被告乙○○潛水裝備，尚非足認係供以電氣捕取水產動物犯罪
    漁具，又本件亦無積極證據證明被告二人業已採捕漁獲物，是此部份爰均不依前
    開漁業法第六十八條規定宣告沒收，附此敘明。
四、被告二人仍執前詞，否認犯行提起上訴，指摘原判決不當，均無理由，應予駁回
    。又被告甲○○前未曾受有期徒刑以上刑之宣告（僅有罰金刑紀錄，見本院更一
    卷第十七頁之台灣高等法院被告全國前案紀錄表），其於本件犯行僅屬船員身分
    ，因一時失慮首次觸犯漁業法罪責，經此偵審程序及刑之宣告後，應知警惕而無
    再犯之虞，本院因認暫不執行其刑為當，併予宣告緩刑三年，用啟自新。
據上論結，應依刑事訴訟法第三百六十八條，刑法第七十四條第一款，判決如主文。
本案經檢察官劉文水到庭執行職務。
中        華        民        國   九十一  年     七   月     二十二    日
      臺灣高等法院高雄分院刑事第六庭
                                  審判長法官  王憲義
                                        法官  趙文淵
                                        法官  張意聰
右正本證明與原本無異。
如不服本判決應於收受本判決後十日內向本院提出上訴書狀，其未述上訴理由者，
並得於提起上訴後十日內向本院補提理由書狀（均須按他造當事人之人數附繕本)「
切勿逕送上級法院」。
                                      書記官  王婉蓉
中       華        民         國   九十一  年     七   月     二十二   日
附錄本判決論罪之法條：
漁業法第六十條第一項：
違反第四十八條第一項各款規定之一者，處五年以下有期徒刑、拘役或併科新臺幣十
五萬元以下罰金。
